臺灣高雄地方法院民事裁定
108年度消債更字第10號
聲  請  人  葉綵筑即葉珈華即葉燕靜
0000000000000000

0000000000000000

0000000000000000

代  理  人  孫大昕律師
上列當事人因消費者債務清理事件聲請更生，本院裁定如下：
    主  文
聲請人葉綵筑即葉珈華即葉燕靜自民國一百零八年三月二十七日
下午四時起開始更生程序。
命司法事務官進行本件更生程序。
    理  由
一、本件聲請意旨略以：伊無力清償債務，曾向本院聲請前置調
    解，因無還款能力而於民國107年12月26日調解不成立，因
    聲請人有不能清償債務或有不能清償之虞，復未經法院裁定
    開始清算程序或宣告破產，爰依法聲請准予裁定更生等語。
二、按債務人不能清償債務或有不能清償之虞者，得依本條例所
    定更生或清算程序，清理其債務。債務人無擔保或無優先權
    之債務總額未逾新臺幣（下同）1,200萬元者，於法院裁定
    開始清算程序或宣告破產前，得向法院聲請更生。法院開始
    更生程序之裁定，應載明其年、月、日、時，並即時發生效
    力。法院裁定開始更生或清算程序後，得命司法事務官進行
    更生或清算程序，必要時得選任律師、會計師或其他適當之
    自然人或法人一人為監督人或管理人。消費者債務清理條例
    第3條、第42條第1項、第45條第1項及第16條第1項分別定有
    明文。
三、經查：
  ㈠聲請人所主張上開事實，業據其提出財產及收入狀況說明書
    （107年度司消債調字第580號卷，下稱調卷，第6頁）、債
    權人清冊（調卷第7頁）、財團法人金融聯合徵信中心前置
    協商專用債權人清冊（調卷第10至11頁）、財政部高雄國稅
    局105年及106年度綜合所得稅各類所得資料清單及總歸戶財
    產查詢清單（調卷第12至14頁）、薪資證明（調卷第15頁、
    本案卷第33頁）、勞工保險被保險人投保資料表（調卷第16
    至17頁）、戶籍謄本（調卷第18頁）、信用報告（本案卷第
    29頁）、商業保險投保資料查詢結果表（本案卷第34頁）、
    資助切結書（本案卷第35頁）、存摺（本案卷第37至38頁）
    等在卷可參。
  ㈡次查，聲請人於105年及106年度申報所得均為0元，惟其自陳
    聲請更生前2年內迄106年7月間有從事臨時工之薪資所得每
    月約8,000元、自106年8月起有任職於「阿吉製麵廠」之薪
    資所得每月21,000元，復自107年9月起提高薪資為22,000元
    ，名下無財產，勞工保險投保單位為大高雄電腦資訊服務職
    業工會，另有全球人壽保單解約金2,831元、國泰人壽保單
    解約金20,102元及南山人壽保單解約金37,934元。又聲請人
    現於阿吉製麵廠擔任行政會計，據阿吉製麵廠函覆之薪工資
    表所載月薪為22,000元，另有領取107年年終獎金3,000元，
    平均每月收入為22,250元（計算式：22,000+3,000÷12＝22,2
    50）等情，此有上開綜合所得稅各類所得資料清單、財產歸
    屬清單、勞工保險被保險人投保資料表、全球人壽保險股份
    有限公司函、國泰人壽保險股份有限公司函、南山人壽保險
    股份有限公司函、薪工資表、薪資證明等（調卷第12至16頁
    、本案卷第13至25頁）在卷可參。則在查無聲請人有其他收
    入來源之情形下，佐以阿吉製麵廠已提出客觀上應可採信之
    薪資證明，聲請人主張之工作及收入狀況應可採信，是本院
    即以22,250元作為核算其現在償債能力之基礎。
  ㈢關於聲請人個人日常必要支出部分，聲請人陳稱其承租房屋
    一人居住，每月房租9,000元，此有房屋租賃契約書在卷可
    稽（本案卷第39至41頁）。按債務人必要生活費用，以最近
    一年衛生福利部或直轄市政府所公告當地區每人每月最低生
    活費一點二倍定之，本條例第64條之2第1項定有明文。本院
    參酌衛福部社會司所公告108年度高雄市最低生活費標準為1
    3,099元，則聲請人每月生活所必需除有特殊情形並有證據
    證明者外，自宜以此數額之1.2倍即15,719元為度，始得認
    係必要支出。又上開最低生活費用之標準，係照當地近1年
    平均每人消費支出60％，依其基準之家庭收支調查報告調查
    表格式示有關經常性支出之調查項目，其原即包括利息支出
    、食品、衣著、房租及水費、電費、醫療保健、交通、娛樂
    、教育等基本生活需求；本院復衡酌在聲請人已背負龐大債
    務之情形下，其個人必要費用部分，僅居住乙項之支出每月
    即需達9,000元，難認適當而可謂為有必要，故在聲請人未
    提出其他資料供本院審酌其有何特殊需求而致需增加支出之
    情形下，聲請人個人每月必要費用之支出，仍應以15,719元
    為限。
  ㈣至扶養部分，聲請人主張扶養父親，每月扶養費1,500元。按
    直系血親相互間，互負扶養之義務，民法第1114條第1款定
    有明文。查聲請人父親葉○○為34年生，105、106年度申報所
    得均為0元，名下有一筆田賦，持分2分之1，現值111,888元
    ，於83年6月領取勞保老年一次給付456,950元，現每月領取
    老農津貼7,256元等情，此有戶籍謄本、所得及財產歸屬清
    單、存摺、勞動部勞工保險局函附卷可憑（調卷第18頁、本
    案卷第17頁、第30至32頁、第36頁）。本院認聲請人之父親
    就領取津貼不足部分尚有受聲請人扶養之必要，扶養費用部
    分，依消費者債務清理條例第64條之2第1項及第2項規定，
    債務人必要生活費用，以最近一年衛生福利部或直轄市政府
    所公告當地區每人每月最低生活費一點二倍定之；受扶養者
    之必要生活費用，準用第1項規定計算基準數額，並依債務
    人依法應負擔扶養義務之比例認定之，而108年度高雄市每
    人每月生活所必需即為最低生活費標準13,099元之1.2倍即1
    5,719元，是在聲請人復未提出其他特殊需求需調查以利其
    支出審酌之情形下，聲請人父親每月生活所必需應為15,719
    元，再扣除所領取之老農津貼7,256元，與其餘3名扶養義務
    人（參本案卷第45頁家族系統表）共同分擔後，聲請人每月
    負擔父親扶養費即應以2,116元【計算式：（15,719－7,256
    ）÷4＝2,116】為度，而聲請人主張每月支出父親扶養費1,50
    0元，低於本院計算之基準，係屬合理。
四、綜上所述，以聲請人現每月收入22,250元為其償債能力基準
    ，扣除個人必要生活費15,719元及父親扶養費1,500元後，
    餘5,031元，而聲請人目前負債總額為9,712,572元（參調卷
    第56頁，共9家金融機構債權合計6,767,123元，及調卷第38
    頁以下，萬榮行銷公司1,097,703元、良京實業公司881,171
    元、富邦資產公司689,831元，尚有滙誠第二資產公司依債
    權人清冊所載276,744元），扣除保險解約金60,867元，以
    聲請人每月所餘按月攤還結果，需約160年【計算式：（9,7
    12,572－60,867）÷5,031元÷12＝159.9】始能清償完畢，應認
    其已不能清償債務。此外，聲請人無擔保或無優先權之債務
    總額未逾1,200萬元，且無本條例第6條第3項、第8條或第46
    條各款所定駁回更生聲請之事由存在，則聲請人聲請更生為
    有理由，應予准許，爰命司法事務官進行本件更生程序。
五、依本條例第11條第1項、第45條第1項，裁定如主文。
中　　華　　民　　國　 108　　年　　3 　　月　　27　　日
                  民事庭　法　官　沈建興
以上正本係照原本作成。
本裁定不得抗告。
中　　華　　民　　國　 108　　年　　3 　　月　　27　　日
                          書記官  胡美儀